臺灣台南地方法院民事判決　九十三年度訴字第三五四號
　　原　　　告　甲○
　　被　　　告　乙○○○
右當事人間請求侵權行為損害賠償事件，經本院於民國九十三年十二月二十七日言詞
辯論終結，判決如左：
    主    　文
原告之訴及假執行之聲請均駁回。
訴訟費用由原告負擔。
    事實及理由
一、原告起訴主張：
（一）按不法侵害他人之身體、健康、名譽或自由者，被害人雖非財產上之損害，亦
      得請求賠償相當之金額，民法第一百九十五條第一項前段規定甚明。而名譽為
      人格之社會評價，名譽有無受侵害，應以社會上對其評價是否貶損以為斷。刑
      法上妨害名譽罪之成立，固以公然侮辱或意圖散布於眾而指摘或傳述足以毀損
      他人名譽之事為要件。惟在民法上，若已將足以毀損他人名譽之事表白於特定
      第三人，縱未至公然侮辱之程度，且無散布於眾之意圖，亦應認係名譽之侵害
      ，蓋既對於第三人表白足以毀損他人名譽之事，則其人之社會評價，不免因而
      受有貶損（參照台灣高等法院台南分院八十五年度上字第一二○號民事判決、
      最高法院八十六年度台上字第三○五號民事判決意旨）。
（二）被告在外利用原告名義詐騙金錢，致原告受有精神及名譽之重大損害：
      (1)被告乙○○○曾於民國八十二年十月間在台南市向第三人胡智皓（原名：胡
        晶台）以原告名義向胡智皓詐欺。
      (2)被告曾於九十一年六月二十日在法務部調查局南部地區機動工作組（下稱南
        機組）製作檢舉筆錄時，首稱：「我朋友胡晶台夫婦於八十三年間因妨害風
        化案件遭警查獲，胡晶台遂請我找到甲○，欲透過甲○擺平官司，我將此事
        告訴甲○，他允諾幫忙後，胡晶台乃交給我新台幣（下同）八萬元由我轉交
        甲○收受」。
      (3)九十一年六月二十日同日被告對調查員接續所詢：「前述你致送甲○八萬元
        之時間、地點、金錢來源為何？」，被告表示：「我們當場詢問甲○若要擺
        平官司需要花費多少金錢？甲○當場表示要十萬元，胡晶台遂和下將十萬元
        交給我，我在車內將十萬元交給甲○」。
      (4)被告嗣於九十一年十一月八日在臺灣台南地方法院檢察署（下稱台南地檢署
        ）證稱：「後來我跟胡智皓商量之後決定給甲○十萬元。』。九十一年十一
        月八日檢察官詢問：「甲○有無跟你說他要如何擺平官司？」被告證稱：「
        當初甲○說找李衍志律師當辯護人。」。
      (5)被告又於九十二年四月二十三日至鈞院證稱：「我朋友是拿十萬元給我，當
        時甲○說不用這麼多錢。」。
      (6)惟依訴外人胡晶台在九十一年八月七日南機組第一次筆錄稱：「當時我與我
        朋友乙○○○談及我遭移送情形，他向我表示他有認識台南地檢署甲○，可
        以透過他的關係向檢察官活動，以擺平官司。」更顯見被告在外利用原告名
        義詐騙金錢，有損原告名譽。
      (7)被告就同一事實作出五種嚴重相歧、自我矛盾、內容不同之指控，已對原告
        精神及名譽造成重大損害。
（三）被告所為侵權行為時間雖係在九十一年六月二十日及八十二年十月間，惟原告
      係於九十二年三月間，經律師閱覽鈞院九十二度易字第一六七號刑事案卷始知
      悉被告所為侵權行為乙事，迨至本件九十三年三月起訴時，尚未逾消滅時效期
      間，併此敘明。
（四）並聲明：
      (1)被告應給付原告五十一萬元，及自起訴狀繕本送達翌日起至清償日止，按週
        年利率百分之五計算之利息。
      (2)原告願供擔保，請准宣告假執行。
二、被告則以：原告犯罪之事實經被伊錄音，錄音帶由南機組送交檢察官，檢察官起
    訴後，原告並經判刑確定，伊並未假借原告名義在外詐騙等語，資為抗辯，並聲
    明：駁回原告之訴。
三、本件原告主張：被告於八十二年十月間在台南市，以原告名義向第三人胡智皓（
    原名：胡晶台）詐欺，及於九十一年六月二十日在南機組調查時為不實之陳述，
    對原告造成名譽及精神上之損害等語，惟為被告所否認，並以前揭各詞置辯，則
    兩造爭執要點在於被告是否於八十二年十月、九十一年六月二十日對原告有侵權
    行為。
四、按當事人主張有利於己之事實者，就其事實有舉證之責任，民事訴訟法第二百七
    十七條前段定有明文。本件原告主張被告於八十二年十月、九十一年六月二十日
    對其有侵權行為，惟為被告所否認，則依上開法文規定及舉證責任分配原則，應
    由原告就其主張有利於己之事實，負舉證責任。經查：
（一）原告甲○原係台灣高雄高等行政法院政風室主任，其於八十二年十月任職台灣
      高等法院高雄分院檢察署政風室主任期間，台南市民胡智皓（原名：胡晶台）
      及黃千珍夫婦涉嫌妨害風化案件，遭台南市警察局第四分局查獲報請台南地檢
      署檢察官偵辦，透過被告向原告請求協助處理官司事宜，原告甲○見有機可乘
      ，竟意圖為自己不法之所有，在台南市之胡智皓住處，向被告乙○○○及胡智
      皓誆稱：渠曾擔任台灣台南地方法院檢察署政風室主任之職務，關係良好，可
      代為擺平官司云云，並要求提供十萬元之活動費，致使胡智皓陷於錯誤，乃經
      由被告乙○○○將十萬元轉交給原告甲○做為活動款項，被告乙○○○遂在台
      南市○○路與忠義路口於車上將十萬元交給原告甲○，原告甲○收受後表示會
      儘量幫忙，並當場退還二萬元給被告乙○○○做為退佣（該二萬元經胡智皓同
      意而由被告乙○○○留用）。事後原告甲○以一萬五千元之代價委請李衍志律
      師為胡智皓夫婦所涉之妨害風化案件辯護，惟卻向被告乙○○○誆稱：業將六
      萬元交給剛由檢察官轉任律師在高雄執業之李衍志律師，並由他居間運作云云
      。嗣上開案件經臺灣台南地方法院檢察署檢察官偵查後，胡智皓夫婦不但被提
      起公訴，且被台灣台南地方法院分別判處有期徒刑七月，經上訴台灣高等法院
      台南分院後，遭判決上訴駁回，胡智皓緩刑五年而確定。被告乙○○○因認原
      告甲○有詐欺之嫌，乃向原告甲○追討所收取之款項，惟原告甲○表示只願退
      還二萬元，乃將其配偶黃月碧所有之惠勝實業公司股票一張（一仟股）交由被
      告乙○○○賣出，於八十三年四月二十一日得款三萬三千九百五十元，除由被
      告乙○○○退還二萬元給胡智皓外，餘款由被告乙○○○以現金送至甲○住處
      交還其本人。迨至九十一年八間起，被告乙○○○數度要求原告甲○退還餘款
      給胡智皓，原告甲○因恐東窗事發乃答應退款，並分別於同年九月二日、九月
      十一日及十一月七日，在其住處退還三萬元、一萬五千元、八千元之現金，由
      被告乙○○○收取後交給胡智皓，案經南機組移送台南地檢署檢察官偵查（九
      十一年度偵字第一二六四二號、九十二年度偵字第一二四六號）起訴，原告甲
      ○因犯詐欺罪，經本院以九十二年度易字第一六七號刑事判決判處原告甲○有
      期徒刑八月，原告不服該判決提起上訴，經臺灣高等法院台南分院以九十二年
      度上易字第五七一號刑事判決駁回其上訴而確定在案之事實，經本院依職權取
      調上開刑事案件之偵查及刑事歷審卷宗核閱屬實。
（二）本件原告以可代為擺平官司為由，向本件被告乙○○○收取胡智皓轉交之活動
      費十萬元、退佣二萬元給本件被告乙○○○，及事後陸續因本件被告乙○○○
      之要求，經由本件被告乙○○○退還款向給胡智皓等情，除經本件被告乙○○
      ○於上開詐欺刑事案件之調查、偵查時證述及於本院九十二年度易字第一六七
      號刑事案件審理時之證述外，並經證人胡智皓於上開刑事案件之調查、偵查時
      及本院九十二年度易字第一六七號刑事案件審理時證述明確（見台南地檢署九
      十一年度他字第九九七號卷第十七頁至二十四頁、第四十五頁至第四十七頁、
      本院九十二年度易字第一六七號卷第二十四頁至第三十一頁），兩者所述情形
      相符，並有本件被告乙○○○於上開刑事案件所提出之證券存摺、存款存摺影
      本各一份（見台南地檢署九十一年度他字第九九七號卷第三十頁至第三十五頁
      ），顯示八十三年四月十九日有一張惠勝實業公司股票存入被告乙○○○證券
      帳戶內，八十三年四月二十一日股票交割存入被告乙○○○存簿三萬三千九百
      五十元，當天就提出現金三萬三千九百五十元之事實，且該惠勝實業公司股票
      係本件原告交付被告乙○○○，也為本件原告於上開刑事案件審理時所承認（
      見本院九十二年度易字第一六七號第十三頁、第十四頁），已足以佐證被告乙
      ○○○退還胡智皓二萬元之事實，本件原告於上開刑事案件雖辯稱是賣股票予
      乙○○○，且乙○○○有給其現金三萬餘元云云，惟九十一年九月三日、同年
      月十日本件被告乙○○○與原告間之對話錄音帶譯文，均顯示原告對被告乙○
      ○○所說：昨天（九十一年九月三日）三萬塊有拿過去給他了等語，並未反駁
      ，反而答稱：「嗯」之肯定語氣（台南地檢署九十一年度他字第九九七號第三
      十六頁），之後對本件被告乙○○○講述：上次那個「惠勝」的股票才給他兩
      萬啊，兩萬，這樣加起來，三萬這樣五萬啊，他說要八萬啊，他上次說給你八
      萬塊啊，現在還差三萬塊啊，這樣」等語，本件原告也答稱：「好，過幾天」
      等語，兩人並重複隔幾天，本件被告乙○○○最後稱：我先跟他講，兩天讓人
      家籌錢嗎等語，本件原告也答稱：「好」之肯定語（台南地檢署九十一年度他
      字第九九七號第三十八頁），雖然此係本件被告乙○○○為搜證而說出案情，
      要原告答話，但是，原告在只有兩人通電話，他人不知情的情況下，所說的話
      ，依一般經驗法則，不可能說謊，也不可能對未發生且對自己不利之事，竟然
      不予駁斥，反而加以承認肯定，可見該錄音內容本身之可信度高，又有該案證
      人胡智皓之證言相互佐證，更提高其可信度。又本件原告於上開刑事案件所為
      測謊鑑定之結果，對於「乙○○○未交付其十萬塊活動費」、「其未把活動費
      退還給乙○○○」等問題，【呈情緒波動之反應】，【研判有說謊】等情（見
      台南地檢署九十二年度偵字第一二四六號第三頁之調查局測謊報告書及臺灣高
      等法院台南分院第九十一頁至第九十九頁之測謊鑑定過程參考資料），其反面
      即「乙○○○有交付本件原告十萬元活動費」、「本件原告有把活動費退還乙
      ○○○」等情，是本件原告心理真正的記憶，依經驗法則及測謊之學理依據：
      「受測者有無從事某一具體犯罪行為，面對測謊時，已轉化為內在記憶，僅受
      測者知悉，當其外在口語回答予內在記憶不一致時，其生理及形成衝突，而產
      生刺激情緒波動之反應，此衝突造成生理反應現象，僅說謊者有之，未說謊者
      因無行為之記憶，故其回答無內外在衝突造成之生理反應」、「測謊結果之研
      判，以膚電反應之反應曲線變化為依據」，已可認為本件原告此真實記憶，應
      是有符合該記憶內容之行為存在，尤其本件原告內心真實之記憶內容，與本件
      被告乙○○○、證人胡智皓上開證言內容符合，亦與原告上開與被告乙○○○
      通話之錄音譯文符合，並與上開被告乙○○○之證券存摺、存款存摺記載內容
      符合，是綜合前揭事證，可以證明本件被告乙○○○於調查及偵查、原審法院
      中之證述屬實。雖本件被告於上開刑事案件作證時，因時間太久，記憶無法巨
      細靡遺，亦合於情理，尚難以此認定被告所述不實或有利用原告名義在外詐騙
      金錢之行為。
五、本件原告主張被告對其有侵權行為，已為被告所否認，此外，原告復未能舉證證
    明被告對其有侵權行為，從而，原告本於侵權行為之法律關係，請求被告賠償原
    告之損害，即無理由，應予駁回。原告之訴既無理由，其假執行之聲請亦失所依
    附，應併予駁回。
六、本件為判決之基礎已臻明確，原告其餘攻擊方法，核無礙於判決結果，爰不予逐
    一論駁，其餘證據調查之聲請，亦無必要，併此敘明。
七、據上論結，本件原告之訴為無理由，依民事訴訟法第七十八條，判決如主文。
中　　　華　　　民　　　國　　九十四　　年　　　一　　　月　　　十　　　日
　　　　　　　　　　　　　　　　　　臺灣臺南地方法院民事第四庭
　　　　　　　　　　　　　　　　　　　　法　　　官　翁金緞
右為正本係照原本作成
如對本判決上訴，須於判決送達後廿日內向本院提出上訴狀
中　　　華　　　民　　　國　　九十四　　年　　　一　　　月　　　十　　　日
                                        法院書記官  莊淑雅
